臺中高等行政法院判決
　　　　　　　　　　　　　　　　　　 96年度再字第00017號
再審原告　　甲○○
再審被告　　臺中縣大甲地政事務所
代　表　人　乙○○
上列聲請人因地籍圖事件，對本院中華民國94年7月28日94年度
訴字第154號判決及最高行政法院96年2月27日96年度裁431號裁
定，提起再審之訴，本院判決如下：
    主　文
再審之訴駁回。
再審訴訟費用由再審原告負擔。
　　事  實
一、事實概要：緣再審原告以其所有坐落臺中縣大甲鎮○○段23
    2地號土地因再審被告就同地段223地號土地重測後之地籍圖
    發生錯誤，致前揭再審原告所有之土地界址位移，再審原告
    遂向再審被告陳情請求更正臺中縣大甲鎮○○段223地號土
    地之地籍圖，經再審被告否准所請。再審原告不服，提起行
    政爭訟。案經本院94年度訴字第154號判決（下稱原確定判
    決）駁回後，提起上訴，經最高行政法院96年度裁字第431
    號裁定，以其上訴理由未對本院上開判決如何違背法令為具
    體指摘，其上訴不合法而駁回其上訴。再審原告仍不服，遂
    主張原確定判決有行政訴訟法第273條第14款之再審事由，
    提起再審之訴。
二、兩造聲明：
    (一)再審原告聲明求為判決：
      1.最高行政法院96年度裁字第431號裁定及本院94年度訴
        字第154號判決均廢棄。
      2.訴願決定及原處分均撤銷。
  　(二)再審被告聲明求為判決：駁回再審原告之訴。
三、兩造陳述：
    (一)再審原告主張略以：
      1.再審原告於閱卷後發現再審被告提出於原審之85、86年
        土地重測作業重要依據為臺中縣大甲鎮○○段223地號
        之地籍圖重測地籍圖調查表乙份，及土地法第46條之1
        至第46條之3執行要點乙份，及再審原告提出於原審之
        臺灣高等法院臺中分院84年度上字第279號判決書影本
        乙份，均為原確定判決就足以影響於判決之重要證物漏
        未斟酌者。
      2.依土地法第46條之1至第46條之3執行要點第20條規定：
        「土地標示變更登記完竣後，發現原測量錯誤者，依地
        籍測量實施規則第232條辦理測量成果更正後，再依土
        地法第69條及土地登記規則第134條辦理土地標示更正
        登記，並通知土地所有權人及他項權利人。土地所有權
        人及他項權利人如有異議，應向司法機關訴請裁判。」
        再審原告於93年9月17日提出請求更正臺中縣大甲鎮○
        ○段223地號土地之地籍圖，卻為再審被告駁回，其駁
        回函說明二謂「經查有關重測時之地籍圖係依據地籍調
        查表所載之界址施測，並經土地所有權人認章確定」云
        云，與事實不符。該段223地號土地從北側AF界址線牆
        壁到南側BC界址線牆壁，於實地測量之AB距離為4.3公
        尺，但重測後之地籍圖竟為5.4公尺，重測後竟然不當
        增加1.1公尺，明顯與上開駁回函說明二不符，顯然重
        測作業人員有原測量之錯誤。是縱然土地重測結果公告
        期滿（30天）確定，如因發現原測量或抄錄錯誤，應先
        依據地籍測量實施規則第232條規定辦理測量成果更正
        後，再依土地法第69條及土地登記規則第134條辦理土
        地標示更正登記，並通知土地所有權人及他項權利人。
        土地所有權人及他項權利人如有異議，才應向司法機關
        訴請裁判。由此可知，原審就土地法第46條之1至第46
        條之3執行要點第20條規定，顯然就足以影響於判決之
        重要證物漏未斟酌。
      3.臺中縣大甲鎮○○段231地號土地於重測前即84年為臺
        灣高等法院臺中分院84年度上字第279號判決確定以面
        積1,057平方公尺強制分割，面積與界址都與現況相符
        ，該確定判決有絕對之效力，但事隔二年，土地重測結
        果，再審被告及測量人員明知該筆土地面積為1,057平
        方公尺，卻以不實面積1,046.21平方公尺逕行公告，將
        使臺灣高等法院臺中分院84年度上字第279號判決失信
        於民。
      4.再審原告雖非臺中縣大甲鎮○○段223地號土地權利關
        係人，但從原審取得之地籍圖調查表發現重測公告結果
        ，地籍圖與地籍圖調查表所記載界址不符。再審原告坐
        落臺中縣大甲鎮○○段232地號土地之地上建物於92年
        遭法院強制拆除1.1公尺，係因上開原測量錯誤造成。
    (二)再審被告答辯略以：再審原告似以223地號土地重測前後
      地籍圖形不符且面積增加為由提起再審之訴，殊未知重測
      之法意，乃在於釐正地籍，確保人民產權及協助稅捐單位
      作相關課稅之依據。系爭奉化段223地號土地與毗鄰224、
      225、226、222、203、201 200、199地號等土地，既經完
      成地籍調查指界（含逕行施測）暨認章手續，且對相互間
      界址亦無爭議，則測量人員依據地籍調查表記載資料據以
      測量並繕製複丈結果清冊後循重測法定程序辦理標示變更
      登記，並無不妥，重測後地籍圖形變動面積互有增減也是
      自然現象。又系爭奉化段223地號土地非再審原告所有，
      與同段232地號土地亦非毗鄰，今再審原告屢以223地號土
      地重測地籍圖形不符南移致其所使用之232地號土地與鄰
      地界址發生爭議，而將責任歸於測量人員測量錯誤，而再
      審被告拒不配合依法辦理更正，純屬誤解。
    理  由
一、按「有左列各款情形之一者，得以再審之訴對於確定終局判
    決聲明不服。但當事人已依上訴主張其事由或知其事由而不
    為主張者，不在此限：．．．14.原判決就足以影響於判決之
    重要證物漏未斟酌者。」行政訴訟法第273條第1項第14款定
    有明文。又「對於審級不同之行政法院就同一事件所為之判
    決提起再審之訴者，由最高行政法院合併管轄之。對於最高
    行政法院之判決，本於第273條第1項第9款至第14款事由聲
    明不服者，雖有前二項之情形，仍專屬原高等行政法院管轄
    。」同法第275條第2項、第3項亦有明文。緣最高行政法院
    為法律審，僅就法律問題為審理而不涉及事實，再審之訴以
    具有行政訴訟法第273條第1項第14款之再審事由提起者，因
    涉及事實之調查，且足以動搖高等行政法院判決所確定之事
    實，故規定仍專屬於高等行政法院管轄。本件再審原告雖表
    示依行政訴訟法第283條準用第273條第14款規定聲請再審，
    惟其聲明係請求：最高行政法院96年度裁字第431號裁定
    及本院94年度訴字第154號判決均撤銷。訴願決定及原處
    分均撤銷。查最高行政法院96年度裁字第431號裁定係以再
    審原告之上訴理由未對本院判決如何違背法令為具體指摘，
    其上訴不合法而駁回其上訴。本院審酌再審訴狀意旨，再審
    原告並非對最高行政法院原確定裁定主張有再審事由，而係
    對本院原確定判決主張有行政訴訟法第273條第14款規定之
    再審事由，顯然再審原告對提起再審之程序存有誤解，應認
    再審原告係提起再審之訴，由本院依再審之訴程序審理，合
    先敘明。
二、次按「再審之訴顯無再審理由者，得不經言詞辯論，以判決
    駁回之。」為行政訴訟法第278條第2項所明定；再按行政訴
    訟法第273條第1項第14款規定所謂「原判決就足以影響於判
    決之重要證物漏未斟酌者」，係指當事人在前訴訟程序中已
    提出於事實審法院之證物，事實審法院漏未加以斟酌，且該
    證物為足以影響判決結果之重要證物者而言，若非前訴訟程
    序事實審法院漏未斟酌其所提出之證物，或縱經斟酌亦不足
    以影響原判決之內容，或原判決曾於理由中說明其為不必要
    之證據者，則均不能認為具備本款規定之再審事由。
三、本件再審原告提起本件再審之訴，係主張原確定判決就下列
    「足以影響於判決之重要證物」漏未斟酌：(一)土地法第46條
    之1至第46條之3執行要點乙份。(二)臺中縣大甲鎮○○段223
    地號之地籍圖重測地籍圖調查表乙份。(三)臺灣高等法院臺中
    分院84年度上字第279號判決書影本乙份。經查，所謂「證
    物」乃證明所述事實之證據，而再審原告所提「土地法第46
    條之1至第46條之3執行要點」，乃內政部發布供執行土地法
    第46條之1至第46條之3規定之法規命令，並非行政訴訟法第
    273條第14款規定所稱之「證物」，原告以該要點為證物提
    起本件再審之訴，不能認為具備行政訴訟法第273條第14款
    規定之再審事由，顯無再審理由。
四、關於再審原告主張之其餘二證物部分，查本院原確定判決係
    以：(一)坐落臺中縣大甲鎮○○段232地號土地，為86年度地
    籍圖重測區內之土地，辦理重測時，係由土地所有權人到場
    指界並由再審被告依規定辦理重測成果公告後，據以辦理土
    地標示變更登記。又依據土地法第46條之3規定，重新實施
    地籍測量之結果，應予公告，其期間為30日。土地所有權人
    認為前項測量結果有錯誤，除未依前條之規定設立界標或到
    場指界者外，得於公告期間內，向該管地政機關繳納複丈費
    ，聲請複丈。逾公告期間未經聲請複丈，或複丈結果無誤或
    經更正者，地政機關應即據以辦理土地標示變更登記。再按
    土地法第46條之1至第46條之3執行要點第17點之規定，重測
    結果公告期滿無異議者，即屬確定。土地所有權人或關係人
    不得以任何理由申請複丈更正。查本件再審原告主張系爭坐
    落臺中縣大甲鎮○○段223地號土地重測後，其地籍圖發生
    錯誤，致該土地南側坐落同段232等地號土地發生位移，再
    審原告於93年9月17日向再審被告申請更正系爭223地號土地
    之地籍圖，然查系爭臺中縣大甲鎮○○段223地號土地及其
    南側之222、231地號土地，於86年地籍圖重測期間業經各該
    地號土地所有權人同意參照舊地籍圖協助指界，完成重測程
    序並公告期滿確定在案，土地所有權人或關係人自不得以任
    何理由申請複丈更正。(二)臺中縣大甲鎮○○段223地號土地
    之所有權人為陳王萬吉，有該土地登記簿謄本影本附該案卷
    內可稽，並非再審原告所有，而再審原告亦非該筆土地之鄰
    地所有權人；且依臺中縣大甲鎮○○段232地號土地之登記
    簿謄本所示，該筆土地之所有權人欄記載為「業主公號香煙
    嘗」，並非再審原告。再審原告雖謂其係系爭土地之管理人
    ，並提出地價稅繳款書影本為證，惟依該繳款書記載其管理
    人為卓文彬，並非再審原告。另得更正登記之事項，應以登
    記錯誤或遺漏者為限；而所謂登記錯誤，係指登記之事項與
    登記原因證明文件所載內容不符者而言；至於原測量錯誤，
    係指原測量成果與實地有不一致情形，且權利關係人對土地
    界址並無爭議者而言；另抄錄錯誤係指錯誤因複丈人員記載
    之疏忽所引起，並有資料可資核對者而言。本件再審原告並
    未明確舉證系爭土地重測時究竟發生何種錯誤之情形，雖主
    張系爭土地因重測前、後之地籍圖與實地位置、登記面積均
    有不符之顯然錯誤情形，致該地號土地南側包括再審原告所
    管理之大甲鎮○○段222、226、227、231、232地號之土地
    均向南位移且面積減少等情云云，然本件系爭土地於86年度
    地籍圖重測時，已由相關土地所有權人同意參照舊地籍圖協
    助指界完成重測程序，重測成果並於86年間公告期滿確定，
    參照司法院釋字第374號解釋意旨，地籍圖重測，純為地政
    機關基於職權提供土地測量技術上之服務，將人民原有土地
    所有權範圍，利用地籍調查及測量等方法，將其完整正確地
    反映於地籍圖，初無增減人民私權之效力，測量結果於該公
    告期間屆滿後即行確定，有爭執之土地所有權人應依法提起
    民事訴訟請求解決，始為正辦。況本件再審原告既非系爭土
    地之所有權人，縱該土地上之建物為其所有，對該確定之重
    測成果，亦應不得再行爭執。是再審被告否准再審原告之申
    請，其所為之處分並無違誤等語，為判斷基礎，因而駁回再
    審原告之訴。準此，原確定判決駁回原告之訴，業已明確指
    明：(一)重測結果公告期滿無異議者，即屬確定。土地所有權
    人或關係人不得以任何理由申請複丈更正。(二)再審原告並非
    坐落臺中縣大甲鎮○○段223地號及232地號土地之所有權人
    ；且得以更正登記之事項，應以登記錯誤或遺漏者為限；而
    所謂登記錯誤，係指登記之事項與登記原因證明文件所載內
    容不符者而言；至於原測量錯誤，係指原測量成果與實地有
    不一致情形，且權利關係人對土地界址並無爭議者而言；另
    抄錄錯誤係指錯誤因複丈人員記載之疏忽所引起，並有資料
    可資核對者而言。本件再審原告並未明確舉證系爭土地於重
    測時究竟發生何種錯誤之情形，且系爭台中縣大甲鎮○○段
    第223地號等土地於86年度地籍圖重測時，已由相關土地所
    有權人同意參照舊地籍圖，協助指界完成重測程序，重測成
    果並於86年間公告期滿確定，參照前揭司法院大法官釋字第
    374號解釋意旨，地籍圖重測結果公告屆滿即告確定，有爭
    執之土地所有權人應循民事訴訟程序救濟等情。是以再審原
    告所謂「原確定判決就足以影響於判決之重要證物」，即「
    臺中縣大甲鎮○○段223地號之地籍圖重測地籍圖調查表乙
    份」及「臺灣高等法院臺中分院84年度上字第279號判決書
    影本乙份」，縱經原確定判決斟酌，仍不足以影響其判決之
    結果，核與行政訴訟法第273條第1項第14款所定「足以影響
    於判決之重要證物漏未斟酌者」之要件有間。再審原告據此
    提起再審之訴，亦顯無再審理由。
五、綜上所述，本件再審原告主張本院原確定判決有行政訴訟法
    第273條第1項第14款之再審事由，並無可採，其訴請廢棄最
    高行政法院96年度裁字第431號裁定及本院94年度訴字第154
    號判決，並撤銷訴願決定及原處分，均顯無理由，爰不經言
    詞辯論逕予駁回之。
據上論結，本件再審之訴為無理由，依行政訴訟法第278條第2項
、第281條、第98條第3項前段，判決如主文。
中　　華　　民　　國　　96　　年　　5 　　月　　16 　日
                  第四庭 審判長 法  官　 沈應南
                                法  官　 林金本
                                法  官　 許金釵
以上正本證明與原本無異。
如不服本判決，應於判決送達後20日內向本院提出上訴書狀，其
未表明上訴理由者，應於提起上訴後20日內向本院提出上訴理由
書（須依對造人數附具繕本）；如於本判決宣示或公告後送達前
提起上訴者，應於判決送達後20日內補提上訴理由書（須附繕本
）。未表明上訴理由者，逕以裁定駁回。
提起上訴應預繳送達用雙掛號郵票390元（34元及5元郵票各10份
)。
中　　華　　民　　國　　96　　年　　5 　　月　　22 　日
                                書記官　 許騰云
